臺灣臺南地方法院交通事件裁定　　　　　　　　　　九十三年度交聲字第二四四號
　　移送機關　交通部公路總局嘉義區監理所臺南監理站
　　受處分人
　　即異議人　德祐企業有限公司
　　代 表 人　鄭景聰
右列受處分人因違反道路交通管理處罰條例案件，對於交通部公路總局嘉義區監理所
臺南監理站九十三年四月二十八日所為之裁決處分（處分案號：嘉監南字第裁七四—
ＺＧ0000000號）聲明異議，本院裁定如左：
    主  文
原處分撤銷。
德祐企業有限公司汽車行駛於高速公路，而不遵管制之規定，處罰鍰新臺幣參仟元。
    理  由
一、原處分意旨略以：受處分人即異議人德祐企業有限公司（下稱德祐公司）所有之
    車牌號碼Ｄ五—七０００號自用小客車，於民國九十二年三月三十一日下午一點
    十九分左右，經人駕駛行經最高速限為時速一百公里之國道三號高速公路北上二
    五二公里處時，因行車速度為時速一一二公里，有超速而不遵管制規定之違規行
    為，而經內政部警政署國道公路警察局第七警察隊警員拍照採證後予以逕行舉發
    。原處分機關即交通部公路總局嘉義區監理所臺南監理站經查證後，復認異議人
    之前述違規事實明確，乃依照道路交通管理處罰條例第三十三條第一項之規定，
    並參照違反道路交通管理事件統一裁罰基準表之相關內容，裁處異議人罰鍰新臺
    幣六千元等語。
二、聲明異議意旨則略以：受處分人即異議人德祐公司雖不否認其所有之車牌號碼Ｄ
    五—七０００號自用小客車，於九十二年三月三十一日下午一點十九分左右，經
    人駕駛行經最高速限為時速一百公里之國道三號高速公路北上二五二公里處時，
    因行車速度為時速一一二公里，有超速而不遵管制規定之違規事實，然異議人實
    際上並未收到本件違規之舉發通知單，而無從於應到案日期前繳交最低額罰鍰，
    故異議人不服原裁決，乃提起本件異議。
三、按汽車行駛於高速公路，而不遵管制之規定者，處汽車駕駛人新臺幣三千元以上
    六千元以下罰鍰，道路交通管理處罰條例第三十三條第一項定有明文；又汽車行
    駛高速公路，應依速限標誌指示，高速公路交通管制規則第五條第一項亦規定甚
    明。其次，汽車駕駛人有違規行為經以科學儀器取得違規證據資料者，當場不能
    或不宜攔截製單舉發者，得對汽車所有人逕行舉發處罰；至前項逕行舉發，應記
    明車輛牌照號碼、車型等可資辨明之資料，查明汽車所有人姓名或名稱、住址後
    ，製單舉發處罰之，道路交通管理處罰條例第七條之二第一項第六款及第二項亦
    有明文規定。另本條例關於車輛駕駛人之處罰，如應歸責於車輛所有人者，處罰
    車輛所有人，同條例第八十五條第三項亦有明文。
四、經查：
    （一）受處分人即異議人德祐公司並不否認其所有之車牌號碼Ｄ五—七０００號
          自用小客車，於前述時間，經人駕駛行經最高速限為時速一百公里之國道
          三號高速公路北上二五二公里處時，行車速度為時速一一二公里，而有超
          速之違規情事，且有內政部警政署國道公路警察局公警局交字第ＺＧ00
          00000號舉發違反道路交通管理事件通知單一份及違規超速採證照片
          一張附卷可參，故異議人所有之前開小客車，於右述時、地，有經人駕駛
          行駛於高速公路超速而不遵管制規定之違規事實，應可認定。
    （二）然而，本件舉發警員以科學儀器取得違規超速之證據資料，而逕行開立上
          述舉發違反道路交通管理事件通知單後，舉發單位即內政部警政署國道公
          路警察局第七警察隊雖已於九十二年五月十三日，以台中烏日郵局第０四
          六六二二號掛號郵件予以寄發，但其相關送達情形，因已逾郵政機關查詢
          期限而無從查詢，且該舉發單位亦未留存任何業已合法送達予受處分人即
          異議人德祐公司之相關佐證資料等情，則有內政部警政署國道公路警察局
          第七警察隊九十三年七月十九日公警七交訴字第０九三００００八六九號
          函一份在卷可佐，故本件舉發通知單經查尚無從認為業已合法送達予異議
          人。
    （三）又依照「違反道路交通管理事件統一裁罰基準及處理細則」第二條第二項
          及第四十一條等規定可知，違反道路交通管理事件之裁罰基準，係以當事
          人接到違規舉發通知單後，「有無逾越到案日期繳納罰款及到案與否」，
          為設定裁決罰鍰數額及駕駛執照吊扣期間之主要準據之一，故行為人有無
          於到案日期前繳交罰鍰或到案與否，對於行為人究應處以法定最低額或較
          高額罰鍰，實具有重要之決定性。又違反道路交通管理事件之處罰為一行
          政秩序罰，其對於違規之行為人所為之處罰，顯然影響行為人之權利義務
          ，性質上為負擔之行政處分，是其應有行政法基本原則之要求——即行政
          行為應遵循公正、公開與民主之程序，確保依法行政原則，以保障人民權
          益，增進人民對行政之信賴（此亦為行政程序法第一條開宗明義所揭示）
          ，故為保障違反道路交通管理事件行為人之權益，舉發單位自應於舉發通
          知單上，詳為記載「應到案日期」及「應到案處所」，以利行為人得遵期
          到案繳交罰款，或對其違規之行為有陳述、爭執之機會。
    （四）基此，本件之舉發通知單既無從認定業已合法送達，則受處分人即異議人
          德祐公司亦難認為得以根據該舉發通知單上之「應到案日期」及「應到案
          處所」，遵期到案繳交罰款，或對其前述違規行為有陳述、爭執，而原處
          分機關即交通部公路總局嘉義區監理所臺南監理站就此疏漏，並未依循「
          違反道路交通管理事件統一裁罰基準及處理細則」第三十一條第一項之相
          關規定，加以審查並要求舉發單位補正而另行合法通知異議人，後來逕以
          前述違規事實明確，即貿然對於異議人處以法定最高額罰鍰新臺幣六千元
          之處分，經核尚難認為適法。
五、綜上所述，本件原裁決處分既有前述違法情形，故應由本院裁定將原處分撤銷，
    然因受處分人即異議人德祐公司所有之前開小客車，於上述時、地，有經人駕駛
    行駛於高速公路超速而不遵管制規定之違規事實既可認定，則本院仍應依照道路
    交通管理處罰條例第三十三條第一項及第八十五條第三項等規定，並審酌本件違
    規情節之輕重，另為異議人如主文第二項所示之諭知，以資適法。至異議人因屬
    公司法人而無從考領駕駛執照，故尚無依照同條例第六十三條第一項第一款之規
    定另記違規點數一點之必要，附此敘明。
六、據上論斷，應依道路交通案件處理辦法第二十條前段，裁定如主文。
中      華      民      國      九十三      年     九     月    十三    日
                              臺灣臺南地方法院交通法庭
                                  法  官    陳  志  成
右正本證明與原本無異。
如不服本裁定應於送達後五日內向本院提出抗告狀。
                                  書記官    黃  瓊  蘭
中      華      民      國      九十三      年     九     月    十三    日
